【裁判字號】    97,簡,27
【裁判日期】    970326
【裁判案由】    償還公費
【裁判全文】
高雄高等行政法院判決
                                     97年度簡字第27號
原      告  國防大學
代  表  人  甲○○○○
訴訟代理人  陳志勇  律師
被      告  乙○○
            丙○○
上列當事人間償還公費事件，原告提起行政訴訟，本院判決如下
：
    主  文
被告乙○○、丙○○應各給付原告新台幣壹拾貳萬零貳拾元及均
自民國97年2月26日起至清償日止，按週年利率百分之五計算之
利息。如一被告已為清償，他被告免除其給付義務。
訴訟費用由被告負擔。
    事實及理由
一、原告起訴略謂：緣被告乙○○於民國81年8月10日至82年6月
    18日為原告前中正理工學院85年班機械工程系學生（嗣中正
    理工學院與三軍大學等院校合併為國防大學），因意志不堅
    藉故退學後，經核定開除學籍並於82年6月18日生效。原告
    依行為時國軍各軍事學校退學開除學生賠償費用辦法，請求
    被告乙○○賠償在校一切費用，業經被告乙○○簽立學生自
    願書，同意賠償在案。而經核算後，被告應賠償原告之金額
    合計為新台幣（下同）148,994元，是被告乙○○自應負償
    還上開公費予原告。另被告丙○○於被告乙○○不願繼續就
    讀而退學時，於82年5月18日出具家長同意書，願賠償原告
    於乙○○就讀期間在校一切費用，絕無異議，是被告丙○○
    就被告乙○○於就讀中正理工學院之費用148,994元部分，
    自應負償還之責任，惟其與被告乙○○所成立之行政契約，
    各係不同之法律關係，因二者之債務係屬同一目的，僅發生
    之原因有別，性質上因其中一人為給付，另一人於給付範圍
    內，亦免其責任，故屬不真正連帶債務。被告等就上開應賠
    償原告之費用，於82年6月23日曾出具開除學生賠償在校費
    用保證書同意分期清償，惟被告等表示無力支付，屬次向原
    告請求展延，原告體恤其經濟困難，不另計算遲延利息，而
    被告等卻僅分別於91年7月16日、93年3月25日、96年7月26
    日清償8,994元、10,000元、9,980元，餘款120,020元，屢
    經催告，仍置之不理，為此提起本訴，求為判決如訴之聲明
    等語。被告則未提出書狀為聲明或陳述。
二、按人民與中央或地方機關間，因公法上原因發生財產上給付
    ，得提起給付訴訟，行政訴訟法第8條第1項定有明文。又「
    行政機關基於法定職權，為達成特定之行政上目的，於不違
    反法律規定之前提下，自得與人民約定提供某種給付，並使
    接受給付者負合理之負擔或其他公法上對待給付之義務，而
    成立行政契約關係。」亦經司法院釋字第348號解釋理由書
    闡明在案。次按「學員生有下列情形之一者，應予退學：五
    、結業總成績或教育階段學（術）科、軍事學（術）科成績
    未達標準。」軍事學校學員生修業規則第23條第5款規定甚
    明。再按「國軍各軍事學校（院班）招考之學生（含士官生
    、學兵、不含軍籍生）報到入學後，經退學或開除學籍者，
    除符合本辦法免賠在校費用之規定外，均應賠償在校期間費
    用。」「賠償在校費用之範圍及標準如左：一、薪餉及主副
    食，自入學之日起，至核定退學或開除之日止，就已發之全
    部數額計算之。二、主副食品價款自入學之日起，至核定退
    學或開除之日止，依每月給與定量，照退學或開除時規定價
    格折算之。三、服裝費自入學之日起，至核定退學或開除學
    籍之日止，依實際領用給與品種數量，照退學或開除時之新
    品規定價格折算之，如為貸與品，應按規定收繳，倘有欠繳
    者，照退學或開除時之新品規定價格折算之。四、教育訓練
    費，自入學之日起，至核定退學或開除之日止，以教育階層
    及各班次之人年教育經費基準核算之。」復為國軍各軍事學
    校轉學退學開除學生賠償費用辦法第1條第1項、第2條第1項
    所明定。又國防部各軍事學校設立之宗旨，乃係以培養訓練
    國軍各軍種之幹部為目的，國防部為解決各軍種軍士官缺額
    補充，以公費教育方式，鼓勵各個學齡之學生接受軍事教育
    ，進而成為各軍種幹部來源，並以前揭國軍各軍事學校轉學
    退學開除學生賠償費用辦法作為處理是項業務之依據，及確
    保享受公費待遇之學生於畢業後照約按受分發各部隊及軍事
    機關學校完成服務，以解決軍中幹部來源之問題，為達成行
    政目的所必要，亦未逾越合理之範圍，則此項規定為接受公
    費教育學生與軍校間訂立行政契約之準據，成為入學公費生
    與軍校間行政契約之內容，合先敘明。
三、經查，原告主張前揭之事實，業據原告提出中正理工學院82
    年6月16日尋成字第2036號函、賠償在院費用統計表及被告
    丙○○所出具之同意書可稽，再者，被告二人又於97年3月
    18日出具分期償付和解同意書，承認上開公法債務，有分期
    償付和解同意書附卷可憑，而被告二人既未到場亦未提出書
    狀為爭執，自堪信實。是以，原告依前揭國軍各軍事學校轉
    學退學開除學生賠償費用辦法及被告丙○○所出具之同意書
    ，提起本件給付訴訟，請求被告等各賠償被告乙○○在校期
    間之各項費用，依法尚無不合。
四、綜上，本件原告依被告乙○○入學與原告所訂立之行政契約
    及被告丙○○所出具之同意書，請求被告等各賠償120,020
    元之公費，為有理由，應予准許。又行政契約，本法未規定
    者，準用民法相關之規定，行政程序法第149條定有明文。
    而依民法第233條第1項前段及第203條規定：遲延之債務，
    以支付金錢為標的者，債權人得請求依法定利率計算之遲延
    利息；應付利息之債務，其利率未經約定，亦無法律可據者
    ，週年利率為百分之五 本件原告訴請被告等各應給付如主
    文第1項所示之金額，及均自起訴狀繕本送達翌日即97年2月
    26日起至清償日止，按週年利率百分之五計算之利息部分，
    亦屬有據。又被告二人係分別依不同契約應賠償原告如主文
    第1項所示金額之公費，即係依據不同之法律關係，然其債
    務係屬同一目的，僅發生之原因有別，被告二人各負全部給
    付之義務，是如其中債務人一人為給付，他債務人即免其責
    任，性質上屬不真正連帶債務，爰准原告之請求如主文第1
    項所示。又本件係簡易訴訟事件，故不經言詞辯論為之。
五、據上論結，本件原告之訴為有理由，依行政訴訟法第233條
    第1項、第236條、第195條第1項前段、第98條第1項前段、
    第104條、民事訴訟法第85條第1項前段，判決如主文。
中    華    民    國    97    年     3    月   26     日
              高雄高等行政法院第一庭
                              法  官   蘇 秋 津
以上正本係照原本作成。
如不服本判決，應於判決送達後20日內向本院提出上訴書狀，其
未表明上訴理由者，應於提起上訴後20日內向本院提出上訴理由
書（須按對造人數附繕本）；如於本判決宣示或公告後送達前提
起上訴者，應於判決送達後20日內補提上訴理由書（須附繕本）
。未表明上訴理由者，逕以裁定駁回。
中    華    民    國    97    年     3    月   26     日
                              書記官   洪 美 智
附註：
行政訴訟法第235條（第1項、第2項）：
對於適用簡易程序之裁判提起上訴或抗告，須經最高行政法院之
許可。
前項許可，以訴訟事件所涉及之法律見解具有原則性者為限。


司法院資訊處製作；財團法人民間司法改革基金會備份。
